【裁判字號】    96,訴,3365
【裁判日期】    971127
【裁判案由】    營利事業所得稅
【裁判全文】
臺北高等行政法院判決
                                      96年度訴字第3365號
                              .
原      告  億光電子工業股份有限公司
代  表  人  甲○○(董事長)
訴訟代理人  卓隆燁( 會計師)
被      告  財政部臺灣省北區國稅局
代  表  人  陳文宗（局長）
訴訟代理人  乙○○
上列當事人間因營利事業所得稅事件，原告不服財政部中華民國
96年8 月2 日台財訴字第09600275500 號訴願決定( 案號：第00
000000號) ，提起行政訴訟。本院判決如下：
    主  文
訴願決定及原處分( 即復查決定) 不利於原告部分關於否准原告
免稅所得額認列逾新台幣參佰陸拾貳萬捌仟壹佰參拾壹元部分(
即新台幣貳拾陸萬肆仟參佰參拾玖元)均撤銷。
原告其餘之訴駁回。
訴訟費用由被告負擔十分之一，餘由原告負擔。
    事  實
一、事實概要：
    原告民國( 下同)91 年度營利事業所得稅結算申報，列報合
    於獎勵規定之免稅所得（下稱免稅所得）新台幣( 下同)10,
    355,354 元，經被告核定128,171 元，應補稅額1,278,397
    元。原告不服，主張免稅機器設備比率計算係以基準年度起
    取得之機器設備為準，非帳列財產目錄之全部生產設備，且
    模具設備包括研發及測試使用之模具及向供應商採購原料約
    定由原告負擔之開模費用，非屬可增加產量之生產設備，故
    於申請免稅生產設備清單時並未將模具設備列入申請，應無
    須計入免稅機器設備比率之分母，另原核誤將停徵之證券交
    易所得19,105,250元重複減除，請准予更正云云，向被告申
    請復查，經被告審查後，以就原告提示之增資擴展核准資料
    及歷年資產負債表機器設備總金額增減情形查核，其中85年
    2 月28日（投資計畫完成日之前一年度始日）以前取得之機
    器設備597,546,828 元及模具設備24,783,992元，合計622,
    330,820 元免予計入符合投資計畫機器設備比率之分母，其
    餘模具設備212,409,745 元，係提供原材料供應商生產原告
    所需規格之材料使用或提供生產單位生產使用，已納入財產
    目錄，並按年攤提折舊費用，核屬與公司生產產品有關之機
    器設備範圍，依首揭函釋規定，原核列入分母計算並無不合
    ，惟依其服務期間重新換算金額應為185,244,597 元，依財
    政部91年5 月20日台財稅字第0910451619號令發布「促進產
    業升級條例第8 條之1 免稅所得計算公式」壹、二、（二）
    3.符合經核准並完成之投資計畫之產品部分委託加工，機器
    、設備、廠房及工程等非全部屬經核准並完成投資計畫之全
    新設備清單所載者及4.年度進行中免稅期間屆滿者之計算公
    式，重行核算符合投資計畫機器設備比率16.87 ﹪，又被告
    誤將停徵之證券交易所得19,105,250元，於計算免稅所得時
    重複減除，應予加回，重行核算免稅所得為6,462,884 元，
    原核定免稅所得128,171 元應予追認6,334,713 元，變更核
    定6,462,884 元等為由，作成96年3 月30日北區國稅一字第
    0960006221號復查決定( 下稱原處分) 追認免稅所得6,334,
    713 元，重行核定免稅所得6,462,884 元，原告仍表不服，
    提起訴願，亦遭決定駁回，遂向本院提起行政訴訟。
二、兩造聲明：
  (一)原告聲明求為判決：
    1.訴願決定及原處分(即復查決定)不利於原告部份均撤銷。
    2.訴訟費用由被告負擔。
  (二)被告聲明求為判決：
    1.原告之訴駁回。
    2.訴訟費用由原告負擔。
三、兩造之爭點：
  (一)原告主張之理由：
    1.原告研究用所購置之全新儀器設備部分，未納入申請重要
      科技事業完成證明之機器設備清單；且既專供研究發展使
      用，係非屬生產設備，自無需納入免稅設備比例分母：
      (1)依財政部91年5 月20日台財稅第910451619 號函發布「
        促進產業升級條例第八條之一免稅所得計算公式」貳、
        二、（二）符合經核准並完成之投資計畫之產品（勞務
        ）部分委託加工者之公式計算免稅所得，其免稅機器設
        備技術比率之分子為：完成證明所載全新機器設備清單
        總金額，而分母則為：完成證明所載全新機器、設備清
        單總金額＋經核准並完成投資計畫以外之機器及設備清
        單總金額＋租（借）機器設備等出租（借）人之取得成
        本，依本公式計算之分母應為412,555,538 元，惟被告
        將財產目錄上自投資計畫完成年度後歷年所取得之模具
        設備，依其服務期間重新計算總金額185,244,597 元（
        包括生產用、研發用及提供原料供應商使用之模具），
        亦一併加入分母，依此計算之免稅設備比率分母金額為
        597,800,135 元，關於計算免稅所得所採免稅設備比率
        分母，是否需納入專供研發用之研究設備及模具設備部
        分，予以陳述如后。
      (2)又依財政部76年5 月5 日台財稅第756438號函說明，模
        具認屬機器設備之範圍怠無疑義，然機器設備是否等同
        於生產設備則不無可議，就本件系爭之模具支出是否認
        定為生產設備，依其使用用途區分說明如下：
                            ┌─供原料供應商使用：外購
          ┌─非屬生產設備─┤  原料用模具
          │                │
      模具│                └─專供研發使用
          │
          └─屬生產設備：供公司生產製造使用之模具
        綜上可知模具除供生產製造用途外，若專供研究發展使
        用或供原料供應商使用則非屬生產設備。再者，原告系
        爭年度申報專供研究發展用之模具無法單獨使用於研發
        新產品，而須與其他研發設備連結使用方能用於研發新
        產品，被告無視於專供研究發展用之模具無法割裂於除
        模具外之研究發展設備而單獨使用於研發新產品之特性
        ，進而割裂取捨專供研究發展用模具非屬研究發展用之
        設備，並計入免稅設備比率分母，顯有違誤。
      (3)按原告所適用之重要科技事業5 年免稅獎勵，係以「重
        要科技事業屬於製造業及技術服務業部分適用範圍標準
        」（下稱「重要科技事業適用範圍標準」）第2 條第1
        項為適用要件。且原告於完成投資計畫申請核發完成證
        明時，依「重要科技事業適用範圍標準」第6 條及第7
        條規定，檢附之「機器、設備清單」之金額115,237,70
        8 元部分，係僅包括生產用之機器設備，而未有納入研
        究設備項目之情形，茲此，專供研發專用之模具既專屬
        研究發展之用途，則非屬生產設備，自得適用研究發展
        之投資抵減；且就計算免稅所得所採免稅設備比例分母
        ，納入研究發展用之模具設備，原處分顯有違誤。
      (4)至依「促進產業升級條例」第6 條申請適用研究發展支
        出投資抵減所購置之儀器設備部分，按「公司研究與發
        展及人才培訓支出適用投資抵減辦法審查要點」認定原
        則：「四、專供研究發展單位研究用全新儀器設備之購
        置成本：一、限於專供研究發展單位研究用全新儀器設
        備之購置成本，並依年度研究計畫及各項研究紀錄或報
        告查核確屬該年度研究計畫所必需購置之儀器設備。二
        、公司購置之全新儀器設備，如係專為研究發展單位購
        置，並專供研究使用，且未轉（兼）供生產或其他非研
        究發展之用途使用者，該支出得適用投資抵減」，即指
        出專為研究發展所購置之全新儀器設備，係可與生產製
        造之用途有所區別。且該等全新儀器設備倘經稅捐稽徵
        機關准予適用研發支出投資抵減，即已認定未供生產製
        造之用途使用，自非可納入「重要科技事業適用範圍標
        準」第2 條要件所規定之「投資計畫之全新機器、設備
        」範圍，至為明確。
      (5)被告引述財政部76年5 月5 日台財稅第7643843 號函令
        認定原告所購置之模具係屬機器設備範圍，並將原告購
        置之模具全數列為免稅設備比例分母，雖模具可認屬機
        器設備之範圍，然原告於91年度所購置之模具包括：專
        供研究發展用、供原料供應商使用及生產用，今被告無
        視於原告之模具並全非供生產用之事實，竟逕自認定「
        模具」乃專指用於生產用途，認事用法不無違誤。
      (6)又按專供研究發展用之模具其功能及產能皆與生產用之
        模具有所區別，說明如下：規格上：專供研發用模具
        僅為了製作出原型樣品，故其機台與模具都以小型化且
        易於快速製作模具為原則。尺寸與價格上：量產模具
        是以大型模具，期望以相同的工序作到產量的極大化，
        故考量的生產量會使模具，因而在模具的交期、尺寸、
        價格與研發用模具都有極大的差異。產能比較：研發
        用模具產能低、耗損快，因而不適用於量產的製造上，
        故原告之研發模具，只運用於產品開發設計初期，不會
        應用於生產上。綜上，專供研究發展用之模具除功能規
        格、尺寸與價格及產能皆與生產用之模具不同，又專供
        研究發展用之模具係由研發部門人員負責保管，且於報
        廢或出售時係由研發單位轉出，此有財產異動單，附卷
        可證。
    2.原告所購置供原料供應商使用之模具，確為非屬能增加產
      量之設備，且非用於免稅產品之製造投資計畫之機器設備
      ，自不納入免稅設備比例之分母：
      (1)按原告是否提供模具供原物料供應商使用，係屬其與原
        物料供應商買賣交易合意條件之一，採購原料時，如與
        原料供應商約定由買方負擔模具支出，乃雙方合意之商
        業行為，故此項模具費用性質上係屬進貨成本，倘該模
        具費用由原料供應商負擔，則將反映於進貨成本上，茲
        此，提供與原料供應商用之模具，係基於原物料買賣交
        易要求，尚難與原告生產製程有所關聯。本件之模具除
        非屬原告投資計畫產品生產流程之一環，且因係提供原
        物料供應商所提供原物料之型式及態樣使用，並無自動
        化之功能，且與原告投資計畫機器設備亦無併連生產使
        用之情，且與此等模具連結使用之機器係原料供應商所
        有而非屬原告所有，此即知原告模具係非屬增加產量之
        生產設備，而不應列為生產設備，甚為明確。依財政部
        76年5 月5 日台財稅第7643843 號函說明，模具認屬機
        器設備之範圍怠無疑義，因此，自應列入財產目錄，並
        依耐用年限提列折舊，合先敘明。被告以原告將供原材
        料供應商適用之模具列入財產目錄表，並依耐用年限提
        列折舊，從而認定屬生產設備，顯屬率斷；然不論帳列
        折舊費用或材料成本，僅係會計科目之不同，原告帳列
        折舊屬當期費用，或屬產品成本，對原告計算免稅所得
        而言，並不生影響。
      (2)次按財政部64年1 月13日台財稅第30768 號函釋及91年
        6 月18日台財稅第910453513 號函釋意旨，模具倘經證
        明與投資計畫產品無關者，自無納入免稅設備比例分母
        之必要，惟原核定未予究明原告模具係供原料供應商使
        用，非供於本公司生產製程設備所需之模具，且無任何
        自動化之功能，又因放置於原物料供應商處所，更無從
        與原告機器設備併連生產使用，而逕予認定原告模具係
        屬生產設備，予以納入免稅設備比例之分母，致虛減免
        稅所得，顯有誤解。
      (3)次按「1.模具如為公司生產所必備之設備，無論係帳列
        固定資產，按年提列折舊，或因耐用年限不足兩年而列
        報當年度費用，均應計入『新興重要策略性產業免徵營
        利事業所得稅免稅所得計算要點』第7 點免稅所得計算
        公式（以下簡稱計算公式）之當年度機器設備比率之分
        母。但模具經目的事業主管機關認定非作生產使用者，
        則不計入計算公式機器設備比率之分母。」為財政部96
        年3 月14日「研商模具及研究發展設備適用新興重要策
        略性產業5 年免徵營利事業所得稅計算相關疑義」會議
        記錄之六、會議決議（一）所決定。機器設備是否等同
        於生產設備不無可議，茲就模具是否可認定屬生產設備
        而需列入免稅設備比例之分母，應依其使用用途予以判
        斷。模具分為生產設備及非屬生產設備，除供公司生產
        製造使用之模具外，若為外購原料用模具者，則因供原
        料供應商使用，既非屬公司免稅產品製程機器設備所用
        ，亦非能增加產量，應無需列入免稅設備比例分母，此
        參經濟部工業局就「網際網路業製造業及技術服務業購
        置設備或技術適用投資抵減辦法」所發布之「常見問題
        」亦有說明：「Q8：模具、治具可否申請投資抵減？A
        ：『與主機一起申請之模具、治具』以及『單獨申請之
        模具、治具但具有自動裝配、加料或其他功能等者』均
        可依本辦法申請。」，即知模具是否認定為設備，端看
        其是否具有（1 ）與主機設備連結及（2 ）自動化功能
        ，甚為明確。
      (4)查原告為準確掌握原料品質及規格，而自行購置模具提
        供予原料供應商使用，以期原料供應商所生產原料之外
        型及規格可符合原告之要求，與投資計畫產品生產階段
        無關。況該等模具實因提供原物料供應商所使用，更無
        與原告投資計畫機器設備併連生產使用之情，且非具有
        自動化之功能，誠非屬原告廠內生產設備，故依首揭財
        政部會議記錄決議（一）之1 說明，該等模具應可歸列
        為非生產所使用，而不予納入免稅設備比例之分母，允
        無不合。
    3.被告就原告90年度至93年度申報之免稅設備比分母之調整
      未有一致，被告對系爭促進產業升級條例第8 條之1 免稅
      所得計算公式免稅設備比分母之計算顯未有相同標準，被
      告之原核定、復查決定及訴願決定難謂合法：
      被告就原告90年度至93年度申報之免稅設備比分母之調整
      彙整如下：
      ┌───┬────────────────────┐
      │年度  │調增項目                                │
      ├───┼────────────────────┤
      │90＆91│供原料供應商用模具＋研發用模具＋生產用模│
      │      │具                                      │
      ├───┼────────────────────┤
      │92    │生產用模具                              │
      ├───┼────────────────────┤
      │93    │供原料供應商用模具＋生產用模具          │
      └───┴────────────────────┘
        可知被告就原告90年度至93年度申報之免稅設備比分母
        所作之調增，各該年度未有一致，而被告逕以「各年度
        事證未盡相同，本件依首揭規定核定，並無不合」答辯
        ，而未進一步指出各年度相關事證未盡相同之處，則不
        但使原告於辦理其他年度營利事業所得稅結算申報時無
        所依從，顯見被告之原核定、復查決定及訴願決定難謂
        合法。
    4.被告於計算免稅設備比率時，將與計畫有關及與計畫無關
      之模具均視為生產設備納入分母，而非僅用於生產免稅產
      品用之模具，致生重複稀釋之結果。
      (1)按行為時財政部91年5 月20日台財稅第910451619 號函
        釋附件「促進產業升級條例第8 條之1 （現行第9 條）
        免稅所得計算公式」（下稱財政部91年函釋計算公式）
        。依促進產業升級條例之立法精神，旨在於鼓勵對經濟
        發展具重大效益、風險性高且亟需扶植之新興重要策略
        性產業，透過公式之計算予以一定之免稅優惠。故而，
        為貫徹該條例之立法原意，任何將導致免稅所得額被稀
        釋之解釋，均應具合於獎勵投資目的之理由。
      (2)次按原告就模具使用用途可區分為生產設備（包括生產
        免稅產品及生產非免稅產品）及非屬原告用於生產之設
        備（包括專供研發使用及供原材料供應商使用），除供
        原告生產免稅產品用之模具外，其餘生產非免稅產品用
        之模具、外購原料用模具及專供研究發展用之模具，則
        非屬原告生產免稅產品用之設備，應無須計入免稅設備
        比率之分母。惟被告於計算免稅設備比率時，將與計畫
        有關及與計畫無關之模具均視為生產設備納入分母，而
        非僅用於生產免稅產品用之模具，導致於計算公式1.計
        算新增符合投資計畫之產品銷貨（勞務）收入淨額時，
        因機器設備比減少而遭稀釋，進而於公式2.時影響新增
        免稅所得額之計算，即雙重稀釋免稅所得額，謹進一步
        說明如下：
        原公式1.之要義在於計算符合投資計畫免稅產品之銷
          貨收入淨額，故分母「與投資計畫有關及與投資計畫
          無關之生產設備金額」，應係指生產「與投資計畫有
          關之免稅產品銷貨收入」之「全部生產設備之金額」
          ，而非以生產「免稅及非免稅產品銷貨收入」之「全
          部生產設備成本金額」。惟依被告有關新增符合投資
          計畫之產品銷貨收入淨額之計算，再經由原公式之2.
          演算，將產生重複稀釋之結果。
        原公式2.之要義，在於透過「新增符合投資計畫產品
          銷貨收入淨額」與「全部產品銷貨收入淨額」之比率
          的求算，計算合於投資計畫產品之新增免稅所得額。
          惟被告於行政訴訟補充答辯狀執以提供原料供應商使
          用之模具設備及生產非免稅產品使用之模具設備，依
          財政部76年5 月5 日台財稅第7643843 號函釋規定，
          模具核屬機器設備，，而未體察原公式2.演算邏輯之
          意涵，拘泥「全部生產設備成本金額」乃指生產「免
          稅及非免稅產品銷貨收入」之「全部生產設備成本金
          額」，將生產非免稅產品用之模具及外購原料用模具
          ，納入免稅設備比例之分母，顯有違誤之情。
      (3)綜上所述，本件免稅公式生產設備比之部分，其分子與
        分母之標的，顯須屬可能列為分子或分母者始足當之，
        茲此，原告用以生產非免稅產品用之模具及外購原料用
        模具，應無須計入免稅設備比率之分母。謹再提供原告
        91年度帳列屬基期後模具設備之相關明細供核，並彙整
        如下表所示：
    ┌────────┬───────┬───────┐
    │                │換算前金額    │    換算後金額│
    │                │(新台幣元)    │    (新台幣元)│
    ├────┬───┼───────┼───────┤
    │研發用模│免稅  │  12,963,400  │    12,334,234│
    │具      ├───┼───────┼───────┤
    │        │非免稅│  18,259,748  │    15,929,622│
    ├────┼───┼───────┼───────┤
    │供原料供│免稅  │   4,316,232  │     3,720,399│
    │應商使用├───┼───────┼───────┤
    │模具    │非免稅│  76,370,132  │    70,230,508│
    ├────┼───┼───────┼───────┤
    │生產用模│免稅  │  39,721,200  │    31,057,784│
    │具      ├───┼───────┼───────┤
    │        │非免稅│  60,779,033  │    51,972,050│
    ├────┴───┼───────┼───────┤
    │合計            │ 212,409,745  │   185,244,597│
    └────────┴───────┴───────┘
    5.免稅所得之計算涉及人民權利義務之免稅規定，爰提升法
      律位階，於所得稅法中訂定，以符租稅法定主義：
      (1)按「為鼓勵重要科技事業、重要投資事業及創業投資事
        業之創立或擴充，依左列規定認股或應募記名股票持有
        時間達二年以上者，、、、第一項重要科技事業、重要
        投資事業及創業投資事業之適用範圍，由行政院定之，
        並每二年檢討一次。」、「合於前條規定之重要科技事
        業及重要投資事業，於其股東開始繳納股票價款之當日
        起二年內得經其股東會同意選擇適用免徵營利事業所得
        稅或前條股東投資抵減之規定，擇定後不得變更。」分
        別為行為時促進產業升級條例第8 條及第8 條之1 所明
        文規定。據上，行為時促進產業升級條例第8 條及第8
        條之1 只授權行政院就重要科技事業、重要投資事業及
        創業投資事業訂定適用範圍，又綜觀促進產業升級條例
        ，該法並未授權予稅捐稽徵機關制定「促進產業升級條
        例第8 條之1 免稅所得計算公式」，是以，「促進產業
        升級條例第8 條之1 免稅所得計算公式」未有任一法律
        依據予以授權制定。
      (2)又依行為時促進產業升級條例第8 條授權行政院所訂定
        之「重要科技事業數餘製造業及技術服務業部分適用範
        圍標準」（以下簡稱適用範圍標準）係就符合資格產業
        之產品別予以適用促進產業升級條例第8 條及第8 條之
        1 之稅賦優惠（即所稱股東投資抵減及五年免稅），依
        適用範圍標準規定係針對產品別予以股東投資抵減或五
        年免稅優惠，則原告所生產之全部免稅產品所產生之所
        得皆得有五年免稅，準此，依財政部公佈之「促進產業
        升級條例第8 條之1 免稅所得計算公式」明顯限縮原告
        之免稅所得，影響原告之權利甚鉅，更違反租稅法定主
        義。倘行政機關僅以行政命令添加法律所無之限制，即
        違反租稅法律主義。
    6.末按稅務訴訟之舉證責任分配理論與一般行政訴訟相同，
      即認在事實不明之情況下，其不利益應歸屬於由該事實導
      出有利之法律效果之訴訟當事人負擔，易言之，主張權利
      或權限之人，於有疑義時，除法律另有規定外，原則上應
      就權利或權限之人或主張相反權利之人，對權利之障礙、
      消滅或排除事實，負舉證責任，行政訴訟法第136 條準用
      民事訴訟法第277 條規定，足資參考。原告業就專供研發
      用之模具及供原料供應商使用之模具提出相關證明等資料
      ，惟被告仍認定專供研究發展用之模具及外購原料用模具
      應列入免稅設備比例分母，則被告對於事實之認定顯出於
      臆測，難謂為合法。
    7.據上論結，本件原核定、復查決定及訴願決定所為不利於
      原告之部分，顯有違誤，敬請惠准撤銷。
  (二)被告主張之理由：
    1.按「營利事業為研究新產品、改進生產技術、改進勞務提
      供技術及改善製程而支付之研究發展實驗費用，應依左列
      規定核實認定……二、供研究、實驗用之器材設備，其耐
      用年數不及2 年者，得列為當年度損費。其耐用年數在2
      年以上者，應列為資本支出，逐年提列折舊。……五、下
      列研究發展費應檢具有關憑證核實認定……（四）專供研
      究發展單位研究用儀器設備之當年度折舊費用。」為行為
      時營利事業所得稅查核準則第86條第1 項第2 款及第5 款
      第4 目前段所明定。次按「前項選擇適用免徵營利事業所
      得稅者，依下列規定辦理……二、屬增資擴展之事業，自
      新增設備開始作業或開始提供勞務之日起，連續5 年內就
      其新增所得，免徵營利事業所得稅。但以增資擴建獨立生
      產或服務單位或擴充主要生產或服務設備為限。」為行為
      時促進產業升級條例第8 條之1 第2 項第2 款所明定。次
      按「模具係使用於工廠產製產品時成型之用，乃現今大部
      分製品製造過程必須之製造方法，係生產事業生產產品之
      重要機器設備之一部分，因此模具可認屬機器設備之範圍
      。」為財政部76年5 月5 日台財稅字第7643843 號函所明
      釋。
    2.原告係經營其他電子零件及組件製造業，85年度經核准增
      資擴展（第5 次增資擴展），自新增設備開始作業日（86
      年2 月28日）起連續5 年內就其新增所得，免徵營利事業
      所得稅，91年度列報免稅所得10,355,354元，被告以(1)財
      產目錄之機器設備總額1,010,102,366 元及模具設備總額
      237,193,737 元，合計1,247,296,103 元，列作符合投資
      計畫機器設備比率之分母；(2)經核准並完成投資計畫全新
      設備清單總金額115,237,708 元，減除91年度出售核准免
      稅設備3,950,570 元及以前年度出售核准免稅設備10,422
      ,485元，核算符合投資計畫機器設備比率之分子為100,86
      4,653 元，核定符合投資計畫機器設備比率為8.08﹪；(3)
      與經核准並完成之投資計畫產品無關之（非營業收入－非
      營業損失）金額列報23,036,609元，加計停徵之證券交易
      所得19,105,250元核算42,141,799元。綜上，核定免稅所
      得128,171 元。原告向被告申請復查決定略以，經就原告
      提示之增資擴展核准資料及歷年資產負債表機器設備總金
      額增減情形查核，其中85年2 月28日（投資計畫完成日之
      前一年度始日）以前取得之機器設備597,546,828 元及模
      具設備24,783,992元，合計622,330,820 元免予計入符合
      投資計畫機器設備比率之分母，其餘模具設備212,409,74
      5 元，係提供原材料供應商生產原告所需規格之材料使用
      或提供生產單位生產使用，已納入財產目錄，並按年攤提
      折舊費用，核屬與公司生產產品有關之機器設備範圍，依
      首揭函釋規定，被告列入分母計算並無不合，惟依其服務
      期間重新換算金額應為185,244,597 元，依財政部91年5
      月20日台財稅字第0910451619號令發布「促進產業升級條
      例第8 條之1 免稅所得計算公式」壹、二、（二）3.符合
      經核准並完成之投資計畫之產品部分委託加工，機器、設
      備、廠房及工程等非全部屬經核准並完成投資計畫之全新
      設備清單所載者及4.年度進行中免稅期間屆滿者之計算公
      式，重行核算符合投資計畫機器設備比率16.87 ﹪，又被
      告誤將停徵之證券交易所得19,105,250元，於計算免稅所
      得時重複減除，應予加回，重行核算免稅所得為6,462,88
      4 元，原核定免稅所得128,171 元應予追認6,334,713 元
      ，變更核定6,462,884 元，原告仍表不服提起訴願，經訴
      願決定駁回。
    3.本件系爭免稅所得，其增資擴展計畫係經臺灣省政府建設
      廳87年1 月19日87建一字第800215號函核發完成證明（卷
      第201 、202 頁），符合85年1 月31日行政院令核定發布
      之「重要科技事業屬於製造業及技術服務業部分適用範圍
      標準」第2 條及第3 條第3 款消費性電子工業第（二）目
      第21小目「表面黏著用發光二極體」、第4 款半導體工業
      第（二）目第2 小目「紅外線電耦合元件」及第4 款半導
      體工業第（二）目第1 小目「積體電路封裝」等規定，投
      資計畫生產之產品為表面黏著用發光二極體、紅外線電耦
      合元件及積體電路封裝，投資計畫完成日期為86年2 月28
      日，購置機器設備總價115,237,708 元，核准全新機器設
      備清單為自動銲線機等67項（卷第193 頁至第200 頁）。
      依會計師簽證報告合於獎勵規定之免稅所得列報10,355,
      354 元查簽內容（卷第10頁至第12頁），原告選擇採用不
      能獨立計算之增加銷貨量觀念，依財政部91年5 月20日台
      財稅字第0910451619號令發布「促進產業升級條例第8 條
      之1 免稅所得計算公式」壹、二、（二）3.符合經核准並
      完成之投資計畫之產品部分委託加工，機器、設備、廠房
      及工程等非全部屬經核准並完成投資計畫之全新設備清單
      所載者及4.年度進行中免稅期間屆滿者之公式計算免稅所
      得，5 年免稅期間為86年2 月28日至91年2 月27日，此為
      原告不爭之事實。依前揭規定機器設備比公式，分子為「
      經核准並完成投資計畫全新設備清單總金額」，分母為「
      經核准並完成投資計畫全新設備清單總金額＋向稅捐稽徵
      機關申請核備日或投資計畫完成日之前一年度起取得機器
      、設備、廠房及工程等（土地除外）總金額＋租（借）機
      器、設備、廠房及工程等（土地除外）出租（借）人之取
      得成本」。
    4.經查(1)系爭模具設備財產目錄列報237,193,737 元（卷第
      514 頁至第530 頁），查模具係使用於工廠產製產品時成
      型之用，係生產產品之重要機器設備之一部分，因此模具
      認屬機器設備之範圍為原告所不爭，又依據財政部76年8
      月31日台財稅第7647946 號函釋「生產事業因委託加工特
      定產品之需要，而將購置之模具交予外包廠商使用，並簽
      訂契約規定代工廠商不得使用該模具為其他廠商代工，於
      完工後即予收回者，該模具准予列入生產設備清單。」則
      模具依上開函釋應屬生產設備，且原告原列報即將上開模
      具列入財產目錄（卷第85頁至第108 頁），並依耐用年限
      提列折舊（帳列為製造費用- 折舊及研究發展費用- 折舊
      ）（卷第31頁），未列入材料成本，顯見原告亦認為該模
      具為生產設備，依首揭規定，原核定將模具設備列入分母
      計算免稅所得並無違誤。(2)按「生產設備之生產能力，向
      例係經事業主管機關審核出具證明作為計算之依據，故生
      產能力之計算，應不發生困難。」「一、經核准獎勵免稅
      之生產事業，於核准免稅期間內，另行購置或租借生產設
      備，該項生產設備如非屬增加產量之生產設備，生產事業
      應取具事業主管機關證明，否則應依生產事業獎勵類目及
      標準第21條規定辦理。二、事業主管機關核發上項證明時
      ，生產事業應將該項另行購置或租借之生產設備列單報請
      事業主管機關查核，事業主管機關應就該項設備清單逐一
      查核，分別按可增加產量之生產設備及非屬增加產量之生
      產設備，予以查驗證明。」「公司為供舊產品維修用之模
      具、檢具、夾具及治具，如經目的事業主管機關於免稅期
      間內逐年出具清單（內容包括模具、檢具、夾具及治具之
      名稱、數量、購置成本、用途《敘明所生產之產品及是否
      供當年度所生產免稅產品之用》），證明上開模具、檢具
      、夾具及治具確與產製符合經核准並完成之當年度生產之
      重要投資事業屬於製造行銷中心事業投資計畫產品無關者
      ，同意比照財政部91年5 月20日台財稅字第0910451619號
      令所發布88年12月31日修正前促進產業升級條例第8 條之
      1 免稅所得計算公式註9 ( 四) 後段有關得排除已達耐用
      年限因而出售、報廢之機器、設備、廠房及工程等，以實
      際參與產製之機器、設備、廠房及工程等占全部之比例，
      調整向公司所在地稅捐稽徵機關申請核備日或投資計畫完
      成日之前一年度投資計畫產品銷售量之規定。」分別為財
      政部61年8 月25日台財稅第37229 號令、財政部64年1 月
      13日台財稅第30768 號函及財政部91年6 月18日台財稅字
      第0910453513號函所規定，依前開函釋意旨，模具倘經證
      明與投資計畫產品無關者，自無納入免稅設備比例分母之
      必要，要無疑義。本件系爭模具設備既未取具事業主管機
      關出具非屬增加產量之生產設備核驗證明，被告於計算免
      稅所得時將模具納入機器設備比分母計算，即無不合。(3)
      原告主張購置模具設備供原料供應商使用，並無併連生產
      使用云云，按模具為產品大量生產所必行的製造方式，係
      產製產品成型之用，一般產品生產流程係自產品設計至模
      具開發至生產製造，不論模具設備係自行使用或交予外包
      廠商代工使用，模具之使用為產品生產流程之一環，無庸
      置疑；本件原告因委託加工特定產品之需要，將模具交由
      外包廠商使用，藉此提供符合原告所需規格之材料或指定
      需求之產品，該模具成本屬生產成本其理至明，縱非屬增
      加產量之生產設備，然其增加生產成本，與其免稅係依原
      有機器、設備（成本）之產量予以免稅者即生影響，被告
      於計算免稅所得將模具設備予以列入機器設備比分母計算
      ，並無違誤。(4)按生產事業在免徵營利事業所得稅期間內
      ，係以其原有機器設備( 成本) 之產量為準而免稅。至於
      免稅期間內增加之機器、設備，縱非屬增加產量之生產設
      備，無增加產量併予計入免稅額之問題，然其增加生產成
      本，與其免稅係依原有機器、設備（成本）之產量予以免
      稅者即生影響，則增加該機器、設備之投資，仍欲予獎勵
      而不影響原有免稅產品之免稅額者，仍應於規定期限內取
      具事業主管機關之證明，始得免列入生產設備之生產能力
      比例之分母計算免稅所得。鑑此，原告主張系爭模具並無
      併連生產使用情形，因未取具事業主管機關之證明，無法
      採信。(5)另原告訴稱90年度至93年度申報之免稅設備比分
      母調整未有一致乙節，查營利事業所得稅係採年度申報制
      ，各年度事證未盡相同，本件依首揭規定核定，並無不合
      。(6)按「憲法第19條規定『人民有依法律納稅之義務』，
      係指人民有依法律所定要件負繳納稅捐之義務或享減免繳
      納之優惠而言。稅法之解釋，應本於租稅法律主義之精神
      ，依各該法律之立法目的，衡酌經濟上之意義及實質課稅
      之公平原則為之。財政部中華民國59年9 月2 日台財稅發
      第26656 號令及77年5 月18日台財稅第770656151 號函，
      核發修正獎勵減免營利事業所得稅計算公式，乃主管機關
      為便利徵納雙方徵繳作業，彙整獎勵投資條例及所得稅法
      相關規定所為之釋示。」為司法院釋字第496 號解釋文前
      段所明釋。是本件依財政部91年5 月20日台財稅字第0910
      451619號令規定公式計算免稅所得，洵屬有據。
    5.再者，原告係符合經核准並完成之投資計畫之產品（勞務
      ）部分委託加工，機器、設備、廠房及工程等非全部屬經
      核准並完成投資計畫之全新設備清單所載者，依財政部91
      年5 月20日台財稅字第0910451619號令修正發布「促進產
      業升級條例第8 條之1 免稅所得計算公式」壹、二、（二
      ）3.之計算公式，其機器設備比率之公式為：〔經核准並
      完成投資計畫全新設備清單總金額÷（經核准並完成投資
      計畫全新設備清單總金額＋向稅捐稽徵機關申請核備日或
      投資計畫完成日之前一年度起取得機器、設備、廠房及工
      程等（土地除外）總金額＋租（借）機器、設備、廠房及
      工程等（土地除外）出租（借）人之取得成本）〕。原告
      於行政訴訟時補充資料並主張基期年度（85年度）後取得
      之模具212,409,745 元，依其使用用途可區分為生產設備
      （包括39,721,200元屬生產免稅產品及60,779,033元屬生
      產非免稅產品）及非屬生產設備（包括31,223,148元屬專
      供研發使用及80,686,364元屬供原材料供應商使用），除
      供生產免稅產品用之模具39,721,200元，依其服務期間重
      新換算金額應為31,057,784元應予計入機器設備比分母外
      ，其餘模具設備，應無須計入機器設備比率之分母等語，
      經就其提示之財產目錄模具設備清單、91年度模具設備明
      細表、基期後取得模具設備明細表、91年度新產品開發計
      畫總表、新產品開發細項展開計畫、研發部模治具需求計
      畫書、專案開發進度表、開發計畫說明、研發過程圖面繪
      製資料、研發部門請購單及財產驗收單等資料查核，原告
      基期以後取得之模具設備212,409,745 元，其中（1 ）專
      供研究發展單位使用之模具設備31,223,148元，包含5,23
      5,500 元屬91年度取得及25,987,648元屬前期取得，惟查
      原告相同事實之90年度營利事業所得稅事件，其中專供研
      究發展單位使用之模具設備為21,078,300元，核與前述金
      額差異4,909,348 元（25,987,648－21,078,300），係91
      年度由其他部門移轉至研究發展部門所致，因渠等設備兼
      供生產或其他非研究發展之用途使用，仍應計入機器設備
      比之分母；其餘26,313,800元（依其服務期間重新換算金
      額23,354,508元）係專供研究發展單位使用之模具設備，
      准予不計入機器設備比率之分母。（2 ）提供原料供應商
      使用之模具設備80,686,364元及生產非免稅產品使用之模
      具設備60,779,033元（依其服務期間重新換算金額分別為
      73,950,907元及51,972,050元），依財政部76年5 月5 日
      台財稅第7643843 號函釋規定，模具核屬機器設備，及原
      告不符合獨立計算免稅所得條件，被告於計算免稅所得時
      將模具納入機器設備比之分母計算並無不合。（3 ）另供
      生產免稅產品用之模具39,721,200元（依其服務期間重新
      換算金額為31,057,784元），仍應計入機器設備比之分母
      。
    6.綜上，專供研究發展單位使用之模具設備依其服務期間重
      新換算金額23,354,508元，准予自機器設備比之分母予以
      減除，重行核算機器設備比率17.56 ﹪及免稅所得6,727,
      223 元，原復查核定免稅所得6,462,884 元准予追認264,
      339 元，變更核定6,727,223 元。原處分及訴願決定其餘
      部分並無違誤，請准如答辯之聲明判決。
    理  由
一、原告起訴主張: 原告就模具使用用途可區分為生產設備（包
    括生產免稅產品及生產非免稅產品）及非屬原告用於生產之
    設備（包括專供研發使用及供原材料供應商使用），除供原
    告生產免稅產品用之模具外，其餘生產非免稅產品用之模具
    、外購原料用模具及專供研究發展用之模具，則非屬原告生
    產免稅產品用之設備，應無須計入免稅設備比率之分母。惟
    被告於計算免稅設備比率時，將與計畫有關及與計畫無關之
    模具均視為生產設備納入分母，而非僅用於生產免稅產品用
    之模具，導致於計算公式1.計算新增符合投資計畫之產品銷
    貨（勞務）收入淨額時，因機器設備比減少而遭稀釋，進而
    於公式2.時影響新增免稅所得額之計算，即雙重稀釋免稅所
    得額。行為時促進產業升級條例第8 條及第8 條之1 只授權
    行政院就重要科技事業、重要投資事業及創業投資事業訂定
    適用範圍，又綜觀促進產業升級條例，該法並未授權予稅捐
    稽徵機關制定「促進產業升級條例第8 條之1 免稅所得計算
    公式」，是以，「促進產業升級條例第8 條之1 免稅所得計
    算公式」未有任一法律依據予以授權制定，明顯限縮原告免
    稅所得，影響原告之權利甚鉅，更違反租稅法定主義。是原
    處分不利於原告部分顯有違誤，爰提起本件行政訴訟，求為
    判決如聲明所示云云。
二、被告則以: 原告係符合經核准並完成之投資計畫之產品（勞
    務）部分委託加工，機器、設備、廠房及工程等非全部屬經
    核准並完成投資計畫之全新設備清單所載者，依財政部91年
    5 月20日台財稅字第0910451619號令修正發布「促進產業升
    級條例第8 條之1 免稅所得計算公式」壹、二、（二）3.之
    計算公式，原告基期以後取得之模具設備212,409,745 元，
    其中（1 ）專供研究發展單位使用之模具設備31,223,148元
    ，包含5,235,500 元屬91年度取得及25,987,648元屬前期取
    得，惟查原告相同事實之90年度營利事業所得稅事件，其中
    專供研究發展單位使用之模具設備為21,078,300元，核與前
    述金額差異4,909,348 元（25,987,648－21,078,300），係
    91年度由其他部門移轉至研究發展部門所致，因渠等設備兼
    供生產或其他非研究發展之用途使用，仍應計入機器設備比
    之分母；其餘26,313,800元（依其服務期間重新換算金額23
    ,354,508元）係專供研究發展單位使用之模具設備，准予不
    計入機器設備比率之分母。（2 ）提供原料供應商使用之模
    具設備80,686,364元及生產非免稅產品使用之模具設備60,
    779,033 元（依其服務期間重新換算金額分別為73,950,907
    元及51,972,050元），依財政部76年5 月5 日台財稅第7643
    843 號函釋規定，模具核屬機器設備，及原告不符合獨立計
    算免稅所得條件，被告於計算免稅所得時將模具納入機器設
    備比之分母計算並無不合。（3 ）另供生產免稅產品用之模
    具39,721,200元（依其服務期間重新換算金額為31,057,784
    元），仍應計入機器設備比之分母。綜上，專供研究發展單
    位使用之模具設備依其服務期間重新換算金額23,354,508元
    ，准予自機器設備比之分母予以減除，重行核算機器設備比
    率17.56 ﹪及免稅所得6,727,223 元，原處分核定免稅所得
    6,462,884 元應再准予追認264,339 元，即變更核定6,727,
    223 元，其餘部分並無違誤，請求判決駁回原告之訴等語，
    資為抗辯。
三、上開事實概要欄所述之事實，除後列之爭點事項外，其餘為
    兩造所不爭執，並有原處分書、原告96年5 月4 日訴願聲明
    書、原告96年5 月31日安建(96)稅( 一) 字第00657G號訴願
    理由書、被告96年3 月30日北區國稅法一字第0960006221號
    復查決定書、被告訴願案件原處分重新審查表、被告行政訴
    訟有利答辯討論案、申請人91年度帳列屬基期後模具設備明
    細表、原告91年度由其他部門移轉至研發部門之影響數明細
    、原告91年度IRM SMD H Type(H038)開發計劃說明、原告研
    發過程之圖面繪製資料、原告研發部門91年度採購單、原告
    97年8 月1 日安建(97)稅( 一) 字第01116D號說明函、原告
    91年度研發二部新產品開發計畫總表、原告91年度研發二部
    模治具需求計畫書、原告91年度研發二部模治具需求預估、
    原告91年度研發部資本支出預估表、原告91年度研發部開發
    進度表及報告書、原告91年度模具設備明細表、原告91年度
    基期後取得模具設備─區分免稅及非免稅之明細表、審查結
    果增減金額變更比較表、原告91年度營利事業所得稅復查案
    免稅所得計算表、原告90年度營利事業所得稅復查案免稅所
    得計算表、原告94年3 月24日復查申請書、原告90年度資產
    負債表、原告91年度免稅所得計算方法、機器比計算、免稅
    所得計算、被告91年度營利事業所得稅申報核定通知書調整
    法令及依據說明書、原告91年度促進產業升級條例減免稅額
    通報單、原告95年12月20日億財( 稅) 二字第95122001號說
    明函、原告91年、92年財產驗收單、原告95年12月8 日億財
     (稅) 二字第95120801號說明函、原告91年度製造部門購入
    機器設備明細、原告91年度出售非免稅設備明細、原告91年
    度出售免稅設備明細、原告94年8 月11日營利事業所得稅復
    查申請書、被告91年度營利事業所得稅結算申報核定通知書
    、被告91年度股東可扣抵稅額帳戶變動明細申報表核定通知
    書、被告90年度未分配盈餘申報核定通知書、被告91年度營
    利事業所得稅核定稅額繳款書、製造業及其相關技術服務業
    五年免徵營利事業所得稅免稅所得計算要點、被告91年度營
    利事業所得稅覆核報告、被告90年度未分配盈餘調整數額計
    算表、股東可扣抵稅額帳戶變動明細申報表異常審核清單、
    被告91年度營利事業所得稅審查報告書符合書面審查標準案
    件、營利事業所得稅結算申報調查項目調整數額報告表、應
    納稅額、滯報金、加計利息計算表、安侯建業會計師事務所
    93年11月9 日安建(93)審( 一) 字第0688D 號函、原告91年
    度股東可扣抵稅額帳戶變動明細表第18項明細、原告91年度
    、90年度股利憑單、原告91年度全年盈餘分配彙總資料申報
    書、原告91年度損益表、原告91年及90年12月31日資產負債
    表、原告91年度利息收入扣繳憑單彙總、原告91年度各類所
    得扣繳暨免扣繳憑單、原告91年度因銷貨國年企業( 股) 公
    司延後收款加計利息收入開立相關統一發票、原告91年度申
    報研究發展支出可抵減稅額明細、原告91年度研發費用投資
    抵減明細、原告91年度公司導入電子化支出明細、原告91年
    度研發人員名冊、原告91年度研發單位使用之耗材性器具原
    材料等明細、原告91年度專供研發單位用全新機器設備明細
    、原告91年度研發部門折舊明細、原告91年度電子化支出專
    職人員名冊、被告所屬臺北縣分局93年10月17日北區國稅北
    縣一字第0931056672號函、原告申報書個案調案登錄及列印
    作業、原告93年10月12日函、被告90年度營利事業所得稅結
    算稅額自動補報繳款書、原告92年度已申請投資抵減但自用
    未滿3 年之已處分機器設備、經濟部工業局90年10月3 日工
    證(90)電字第0900231489號網際網路業製造業及技術服務業
    購置設備或技術投資抵減證明、被告所屬臺北縣分局90年10
    月22日北區國稅北縣審第90151749號函、被告所屬臺北縣分
    局投資抵減勘察報告表、原告92年8 月29日補充說明函、被
    告所屬臺北縣分局92年9 月3 日北區國稅北縣一字第092000
    7189號函、財政部臺灣省中區國稅局苗栗縣分局92年10月7
    日中區國稅苗縣一字第0920019628號函、經濟部工業局92年
    3 月20日工證電字第08202034160 號網際網路製造業及技術
    服務業購置設備或技術投資抵減證明書、原告網際網路業製
    造業及技術服務業購置設備或技術投資抵減證明申請書、經
    濟部工業局92年3 月20日工證電字第09202055470 號網際網
    路業製造業及技術服務業購置設備或技術投資抵減證明書、
    原告91年相關進口報單、經濟部工業局92年3 月21日工證電
    字第09202057340 號網際網路業製造業及技術服務業購置設
    備或技術投資抵減證明書、被告所屬臺北縣分局92年8 月26
    日北區國稅北縣一字第0920007176號函、財政部臺灣省中區
    國稅局苗栗縣分局92年10月7 日中區國稅苗縣一字第092001
    9627號函、經濟部工業局91年3 月26日工證電字第09102040
    210 號網際網路業製造業及技術服務業購置設備或技術投資
    抵減證明、被告所屬臺北縣分局91年4 月3 日北區國稅北縣
    審字第0911010168號函、經濟部工業局91年5 月17日工證電
    字第09102072260 號網際網路業製造業及技術服務業購置設
    備或技術投資抵減證明書、被告所屬臺北縣分局91年7 月22
    日北區國稅北縣審字第0910023569號函、經濟部工業局91年
    8 月30日工證電字第09102147730 號網際網路業製造業及技
    術服務業購置設備或技術抵減證明書、經濟部工業局91年10
    月9 日工證電字第09102205950 號網際網路製造業及技術服
    務業購置設備或技術投資抵減證明書、經濟部工業局91年10
    月9 日工證電字第09102206860 號網際網路製造業及技術服
    務業購置設備或技術投資抵減證明書、經濟部工業局91年12
    月20日工證電字第09102261020 網際網路製造業及技術服務
    業購置設備或技術投資抵減證明書、被告87年營利事業所得
    稅結算申報核定通知書、被告88年營利事業所得稅結算申報
    核定通知書、被告88年營利事業所得稅申報核定通知書調整
    法令及依據說明書、被告89年營利事業所得稅結算申報核定
    通知書、被告87年未分配盈餘申報核定通知書、被告88年未
    分配盈餘申報核定通知書、被告87年股東可扣抵稅額帳戶變
    動明細表核定通知書、被告88年股東可扣抵稅額帳戶變動明
    細申報表核定通知書、被告89年股東可扣抵稅額帳戶變動明
    細申報表核定通知書、被告所屬臺北縣分局91年1 月17日北
    區國稅北縣審第91068003號函、被告所屬臺北縣分局91年2
    月8 日北區國稅北縣審字第0911001877號函、被告所屬臺北
    縣分局91年2 月25日北區國稅北縣審字第0911003453號函、
    被告所屬臺北縣分局91年3 月18日北區國稅北縣審字第0911
    007317號函、被告所屬臺北縣分局91年4 月2 日北區國稅北
    縣審字第0911010168號函、被告所屬臺北縣分局91年4 月9
    日北區國稅北縣審字第0911011388號函、被告所屬臺北縣分
    局91年4 月10日北區國稅北縣審第0911011388號函、被告所
    屬臺北縣分局91年5 月10日北區國稅北縣審字第0911016634
    號函、被告所屬臺北縣分局91年5 月23日北區國稅北縣審字
    第0911018935號函、被告所屬臺北縣分局91年5 月23日北區
    國稅北縣審字第0911018934號函、被告所屬臺北縣分局91年
    5 月24日北區國稅北縣審字第0911019210號函、被告所屬臺
    北縣分局91年6 月23日北區國稅北縣審字第0911023062號函
    、被告所屬臺北縣分局91年7 月2 日北區國稅北縣審字第09
    11026072號函、被告所屬臺北縣分局91年7 月22日北區國稅
    北縣審字第0911029177號函、被告所屬臺北縣分局91年7 月
    22日北區國稅北縣審字第0910023569號函、被告所屬臺北縣
    分局91年9 月16日北區國稅北縣審第0911037626號函、被告
    所屬臺北縣分局北區國稅北縣審字第0911037893號函、經濟
    部工業局91年1 月2 日工證(90)電字第09002435660 號網際
    網路業製造業及技術服務業購置設備或技術投資抵減證明、
    經濟部工業局91年1 月28日工證電字第09102029170 號網際
    網路業製造業及技術服務業購置設備或技術投資抵減證明、
    經濟部工業局91年2 月4 日工證電字第09102030730 號網際
    網路業製造業及技術服務業購置設備或技術投資抵減證明、
    經濟部工業局91年3 月6 日工證電字第09102035970 號網際
    網路業製造業及技術服務業購置設備或技術投資抵減證明、
    經濟部工業局91年3 月26日工證電字第09102040210 號網際
    網路業製造業及技術服務業購置設備或技術投資抵減證明、
    經濟部工業局91年3 月27日工證電字第09102039670 號網際
    網路業製造業及技術服務業購置設備或技術投資抵減證明、
    經濟部工業局91年4 月3 日工證電字第09102064730 號網際
    網路業製造業及技術服務業購置設備或技術投資抵減證明、
    經濟部工業局91年4 月30日工證電字第09102059520 號網際
    網路業製造業及技術服務業購置設備或技術投資抵減證明、
    經濟部工業局91年2 月1 日工證電字第09102029890 號網際
    網路業製造業及技術服務業購置設備或技術投資抵減證明、
    經濟部工業局91年5 月8 日工證電字第09102071080 號網際
    網路業製造業及技術服務業購置設備或技術投資抵減證明、
    經濟部工業局91年6 月4 日工證電字第09102725020 號網際
    網路業製造業及技術服務業購置設備或技術投資抵減證明、
    經濟部工業局91年6 月11日工證電字第09102705310 號網際
    網路業製造業及技術服務業購置設備或技術投資抵減證明書
    、經濟部工業局91年5 月31日工證電字第09102125350 號網
    際網路業製造業及技術服務業購置設備或技術投資抵減證明
    書、經濟部工業局91年5 月17日工證電字第09102072260 號
    網際網路業製造業及技術服務業購置設備或技術投資抵減證
    明書、經濟部工業局91年8 月28日工證電字第09102124870
    號網際網路業製造業及技術服務業購置設備或技術投資抵減
    證明書、經濟部工業局91年8 月30日工證電字第0910214771
    0 號網際網路業製造業及技術服務業購置設備或技術投資抵
    減證明書、經濟部工業局91年8 月30日工證電字第09102147
    730 號網際網路業製造業及技術服務業購置設備或技術投資
    抵減證明書、經濟部工業局91年10月9 日工證電字第091022
    05950 號網際網路業製造業及技術服務業購置設備或技術投
    資抵減證明書、經濟部工業局91年10月9 日工證電字第0910
    2206860 號網際網路業製造業及技術服務業購置設備或技術
    投資抵減證明書、經濟部工業局91年11月15日工證電字第09
    102192810 號網際網路業製造業及技術服務業購置設備或技
    術投資抵減證明書、經濟部工業局91年11月19日工證電字第
    09102217410 號網際網路業製造業及技術服務業購置設備或
    投資抵減證明書、經濟部工業局91年12月20日工證電字第09
    102261020 號網際網路業製造業及技術服務業購置設備或技
    術投資抵減證明書、經濟部工業局91年12月23日工證電字第
    09102261530 號網際網路業製造業及技術服務業購置設備或
    技術投資抵減證明書、臺灣省政府建設廳87年1 月19日87建
    一字第800215號函、原告重要科技事業完成證明、原告購置
    全新機器設備、新建廠房清單、原告91年度財產目錄、原告
    91年度財產目錄─土地、原告91年度財產目錄─房屋建築物
    、原告91年度財產目錄─機器設備、原告91年度財產目錄─
    運輸設備、原告91年度財產目錄─生財器具、原告91年度財
    產目錄─租賃改良、原告91年度營利事業所得稅結算及90年
    度未分配盈餘申報書、原告91年度營利事業所得稅結算申報
    書( 損益及稅額計算表) 、原告91年度營業成本明細表、原
    告91年度其他費用及製造費用明細表、原告91年度捐贈費用
    明細表、原告91年度總分支機構申報營業稅銷售額明細表、
    原告91年度已申報扣抵進項稅額之憑證及進口免稅貨物金額
    統計表、原告91年度所得稅法規定有列支限額之項目標準計
    算表、原告各類給付扣繳稅額、可扣抵稅額與申報金額調節
    表、原告各類收益扣繳稅額、可扣抵稅額與申報金額調節表
    、原告91年度各類所得扣繳暨免扣繳憑單申報書、原告91年
    度營利事業投資人明細及分配盈餘表、稅額扣抵比率之計算
    及盈餘分配項目明細表、原告90年度未分配盈餘申報書部份
    項次明細表、原告91年度依促進產業升級條例申報減免稅額
    通報單、原告自動化、溫室氣體排放量減量、提昇企業數位
    資訊效能設備或技術適用投資抵減稅額明細表、原告91年度
    營利事業所得稅結算申報暨90年度未分配盈餘申報查核簽證
    報告書、被告91年營利事業所得稅復查決定應補稅額更正註
    銷單、原告財產委託保管書、原告財產異動單、被告92年度
    營利事業所得稅結算申報核定通知書、被告92年度營利事業
    所得稅申報核定通知書調整法令及依據說明書、被告93年度
    營利事業所得稅結算申報核定通知書、被告93年度營利事業
    所得稅申報核定通知書調整法令及依據說明書、原告組織圖
    、原告91年度研發用模具設備明細表、安侯建業會計師事務
    所97年7 月10日安建(97)稅( 一) 字第00997D號說明函、原
    告91年度五免所得調整設算、安侯建業會計師事務所97年8
    月1 日安建(97)稅( 一) 字第0116D 號說明函、96年3 月14
    日「研商模具及研究發展設備適用新興重要策略性產業5 年
    免徵營利事業所得稅計算相關疑義」會議紀錄、「網際網路
    業製造業及技術服務業購置設備或技術適用投資抵減辦法」
    Q&A 、原告91年度模具設備明細、原告模具委託保管書、原
    告97年9 月19日億財( 稅) 二字第97026 號說明函等件分別
    附原處分卷、訴願卷及本院卷可稽，為可確認之事實。
四、兩造不爭執之部分(見本院卷第340頁及第342頁):
  (一)專供研究發展單位使用之模具設備31,223,148元，包含5,23
    5,500 元屬91年度取得及25,987,648元屬前期取得，惟原告
    相同事實之90年度營利事業所得稅事件有利答辯討論案，業
    經被告97年7 月10日第786 次復查會決議通過專供研究發展
    單位使用之模具設備為21,078,300元，核與前述金額差異4,
    909,348 元（25,987,648－21,078,300），係91年度由其他
    部門移轉至研究發展部門所致，因該等設備兼供生產或其他
    非研究發展之用途使用，仍應計入機器設備比之分母；其餘
    26,313,800元（依其服務期間重新換算金額23,354,508元）
    係專供研究發展單位使用之模具設備，不計入機器設備比率
    之分母。
  (二)供生產免稅產品用之模具39,721,200元（依其服務期間重新
    換算金額為31,057,784元）應計入機器設備比之分母。
  (三)生產非免稅產品使用之模具設備60,779,033元（依其服務期
    間重新換算金額為51,972,050元）應計入機器設備比之分母
    。
五、歸納兩造上述之主張，本件爭執之重點在於: 被告計算之投
    資計畫機器設備比例16.87 ﹪，計算式:(經核准並完成投資
    計畫全新設備清單總金額－歷次出售核准免稅設備) ÷( 經
    核准並完成投資計畫全新設備清單總金額＋向稽徵機關申請
    核備日或投資計畫完成日之前一年度起取得機器設備等總金
    額＋財產目錄上模具設備) ＝(115,237,708－14,373,055)
    ÷(115 ,237,708 ＋297,317,830 ＋185,244,597)，核算免
    稅所得為6,462,884 元，是否適法? 提供原料供應商使用之
    模具設備80,686,364元（依其服務期間重新換算金額為73,
    950,907 元是否納入機器設備比之分母計算? 本院判斷如下
    :
  (一)按「前項選擇適用免徵營利事業所得稅者，依下列規定辦理
    …二、屬增資擴展之事業，自新增設備開始作業或開始提供
    勞務之日起，連續五年內就其新增所得，免徵營利事業所得
    稅。但以增資擴建獨立生產或服務單位或擴充主要生產或服
    務設備為限。」為行為時促進產業升級條例第8 條之1 第2
    項第2 款所明定。次按「壹、二、（二）3.之計算公式，其
    免稅設備比率之公式為：〔經核准並完成投資計畫全新設備
    清單總金額÷（經核准並完成投資計畫全新設備清單總金額
    ＋向稅捐稽徵機關申請核備日或投資計畫完成日之前一年度
    起取得機器、設備、廠房及工程等（土地除外）總金額＋租
    （借）機器、設備、廠房及工程等（土地除外）出租（借）
    人之取得成本）〕。」為財政部以91年5 月20日台財稅字第
    0910451619號令修正公布之91年免稅所得計算公式壹、二、
    （二）所揭明。「模具係使用於工廠產製產品時成型之用，
    乃現今大部分製品製造過程必須之製造方法，係生產事業生
    產產品之重要機器設備之一部分，因此模具可認屬機器設備
    之範圍。」亦經財政部76年5 月5 日台財稅第7643843 號函
    釋在案。而該函釋修正頒布之計算公式，乃稅捐主管機關財
    政部為利其下級稅捐稽徵機關辦理營利事業依促進產業升級
    條例抵減稅額事宜所訂定作為認定事實（免稅所得）準則之
    行政規則，而上開函釋係財政部基於職權，就稅捐稽促進產
    業升級條例關於公司辦理免徵營利事業所得稅之作業步驟及
    計算方式之認定所為釋示，未逾越法律規定，自得援用。是
    原告主張「促進產業升級條例第8 條之1 免稅所得計算公式
    」未經法律授權制定，明顯限縮原告之免稅所得，影響原告
    之權利，違反租稅法定主義云云，尚非可採。
  (二)再按生產事業在免徵營利事業所得稅期間內，係以其原有機
    器設備（成本）之產量為準而免稅。若因增加機器、設備而
    增加產量，本不在免稅範圍，惟為獎勵投資，首引行為時獎
    勵投資條例第6 條第3 項明定仍予併計入免稅額內，但以該
    機器、設備申報事業主管機關核准者為限。至於免稅期間內
    增加之機器、設備，縱非屬增加產量之生產設備，無增加產
    量併予計入免稅額之問題，然其增加生產成本，與其免稅係
    依原有機器、設備（成本）之產量予以免稅者即生影響，則
    增加該機器、設備之投資，仍欲予獎勵而不影響原有免稅產
    品之免稅額者，仍以經向事業主管機關申報核准者為限，始
    符合前引獎勵投資條例規定之意旨。又按「生產設備之生產
    能力，向例係經事業主管機關審核出具證明作為計算之依據
    ，故生產能力之計算，應不發生困難。」「一、經核准獎勵
    免稅之生產事業，於核准免稅期間內，另行購置或租借生產
    設備，該項生產設備如非屬增加產量之生產設備，生產事業
    應取具事業主管機關證明，否則應依生產事業獎勵類目及標
    準第21條規定辦理。二、事業主管機關核發上項證明時，生
    產事業應將該項另行購置或租借之生產設備列單報請事業主
    管機關查核，事業主管機關應就該項設備清單逐一查核，分
    別按可增加產量之生產設備及非屬增加產量之生產設備，予
    以查驗證明。」「公司為供舊產品維修用之模具、檢具、夾
    具及治具，如經目的事業主管機關於免稅期間內逐年出具清
    單（內容包括模具、檢具、夾具及治具之名稱、數量、購置
    成本、用途《敘明所生產之產品及是否供當年度所生產免稅
    產品之用》），證明上開模具、檢具、夾具及治具確與產製
    符合經核准並完成之當年度生產之重要投資事業屬於製造行
    銷中心事業投資計畫產品無關者，同意比照財政部91年5 月
    20日台財稅字第0910451619號令所發布88年12月31日修正前
    促進產業升級條例第8 條之1 免稅所得計算公式註9 ( 四)
    後段有關得排除已達耐用年限因而出售、報廢之機器、設備
    、廠房及工程等，以實際參與產製之機器、設備、廠房及工
    程等占全部之比例，調整向公司所在地稅捐稽徵機關申請核
    備日或投資計畫完成日之前一年度投資計畫產品銷售量之規
    定。」分別為財政部61年8 月25日台財稅第37229 號令、財
    政部64年1 月13日台財稅第30768 號函及財政部91年6 月18
    日台財稅字第0910453513號函所函釋明確，經核無違首引獎
    勵投資條例規定之法意，足資適用。
  (三)經查，原告係經營其他電子零件及組件製造業，85年度經核
    准增資擴展（第5 次增資擴展），自新增設備開始作業日（
    86年2 月28日）起連續5 年內就其新增所得，免徵營利事業
    所得稅。本件系爭免稅所得，其增資擴展計畫係經臺灣省政
    府建設廳87年1 月19日87建一字第800215號函核發完成證明
    （見原處分卷第201 、202 頁），符合85年1 月31日行政院
    令核定發布之「重要科技事業屬於製造業及技術服務業部分
    適用範圍標準」第2 條及第3 條第3 款消費性電子工業第（
    二）目第21小目「表面黏著用發光二極體」、第4 款半導體
    工業第（二）目第2 小目「紅外線電耦合元件」及第4 款半
    導體工業第（二）目第1 小目「積體電路封裝」等規定，投
    資計畫生產之產品為表面黏著用發光二極體、紅外線電耦合
    元件及積體電路封裝，投資計畫完成日期為86年2 月28日，
    購置機器設備總價115,237,708 元，核准全新機器設備清單
    為自動銲線機等67項（見原處分卷第193 頁至第200 頁）。
    依會計師簽證報告合於獎勵規定之免稅所得列報10,355,354
    元查簽內容（見原處分卷第10頁至第12頁），原告選擇採用
    不能獨立計算之增加銷貨量觀念，依前揭財政部91年5 月20
    日台財稅字第0910451619號令發布「促進產業升級條例第8
    條之1 免稅所得計算公式」壹、二、（二）3.符合經核准並
    完成之投資計畫之產品部分委託加工，機器、設備、廠房及
    工程等非全部屬經核准並完成投資計畫之全新設備清單所載
    者及4.年度進行中免稅期間屆滿者之公式計算免稅所得，5
    年免稅期間為86年2 月28日至91年2 月27日。依此，機器設
    備比公式分子為「經核准並完成投資計畫全新設備清單總金
    額」，分母為「經核准並完成投資計畫全新設備清單總金額
    ＋向稅捐稽徵機關申請核備日或投資計畫完成日之前一年度
    起取得機器、設備、廠房及工程等（土地除外）總金額＋租
    （借）機器、設備、廠房及工程等（土地除外）出租（借）
    人之取得成本」。
  (四)再查，原告為生產免稅產品發光二極體，提供廠商導光板、
    燈泡、反射蓋等模具( 見本院卷第282-290 頁) ，以確保品
    質及規格，並避免技術外流( 見本院卷第311 頁) ，系爭模
    具既係原告生產免稅產品之重要機器設備之一部分，可認屬
    機器設備之範圍，揆諸前揭函釋意旨，應屬生產設備，且原
    告原列報即將上開模具列入財產目錄( 見原處分卷第85-108
    頁) ，並依耐用年限提列折舊（帳列為製造費用- 折舊及研
    發費用- 折舊，見原處分卷第31頁），未列入材料成本，顯
    見原告亦認該模具為生產設備。依前開財政部61年8 月25日
    台財稅第37229 號令、財政部64年1 月13日台財稅第30768
    號函及財政部91年6 月18日台財稅字第0910453513號函函釋
    意旨，模具倘經證明與投資計畫產品無關者，自無納入免稅
    設備比例分母之必要。本件系爭模具尚未取具事業主管機關
    之證明乙節，為原告所不爭執( 見本院卷第311 及第343 頁
    ) ，則原告既無法檢具事業主管機關證明系爭模具係屬非增
    加免稅產品能量之生產設備，揆諸前揭財政部函釋意旨，被
    告將系爭模具設備列入分母計算免稅所得，尚無不合。是原
    告主張外購原料用模具，因供原料供應商使用，既非屬公司
    免稅產品製程機器設備所用，亦非能增加產量，應無需列入
    免稅設備比例分母云云，委無足採。
  (五)原告另主張購置模具設備供原料供應商使用，並無併連生產
    使用云云，惟按模具為產品大量生產所必行的製造方式，係
    產製產品成型之用，一般產品生產流程係自產品設計至模具
    開發至生產製造，不論模具設備係自行使用或交予外包廠商
    代工使用，模具之使用為產品生產流程之一環。本件原告因
    委託加工特定產品之需要，將模具交由外包廠商使用，藉此
    提供符合原告所需規格之材料或指定需求之產品，該模具成
    本屬生產成本其理至明，縱非屬增加產量之生產設備，然其
    增加生產成本，與其免稅係依原有機器、設備（成本）之產
    量予以免稅者即生影響，被告於計算免稅所得將模具設備予
    以列入機器設備比分母計算，並無違誤。又生產事業在免徵
    營利事業所得稅期間內，係以其原有機器設備( 成本) 之產
    量為準而免稅。至於免稅期間內增加之機器、設備，縱非屬
    增加產量之生產設備，無增加產量併予計入免稅額之問題，
    然其增加生產成本，與其免稅係依原有機器、設備（成本）
    之產量予以免稅者即生影響，則增加該機器、設備之投資，
    仍欲予獎勵而不影響原有免稅產品之免稅額者，仍應於規定
    期限內取具事業主管機關之證明，始得免列入生產設備之生
    產能力比例之分母計算免稅所得。是原告此部分之主張，因
    未取具事業主管機關之證明，委無可採。
  (六)從而，經查核原告提示之財產目錄模具設備清單、91年度模
    具設備明細表、基期後取得模具設備明細表、91年度新產品
    開發計畫總表、新產品開發細項展開計畫、研發部模治具需
    求計畫書、專案開發進度表、開發計畫說明、研發過程圖面
    繪製資料、研發部門請購單及財產驗收單等資料結果，原告
    基期以後取得之模具設備212,409,745 元，其中1.專供研究
    發展單位使用之模具設備31,223,148元，包含5,235,500 元
    屬91年度取得及25,987,648元屬前期取得，惟原告相同事實
    之90年度營利事業所得稅事件，其中專供研究發展單位使用
    之模具設備為21,078,300元，核與前述金額差異4,909,348
    元（25,987,648－21,078,300），係91年度由其他部門移轉
    至研究發展部門所致，因渠等設備兼供生產或其他非研究發
    展之用途使用，仍應計入機器設備比之分母；其餘26,313,
    800 元（依其服務期間重新換算金額23,354,508 元 ）係專
    供研究發展單位使用之模具設備，准予不計入機器設備比率
    之分母。2.提供原料供應商使用之模具設備80,686,364元及
    生產非免稅產品使用之模具設備60,779,033 元 （依其服務
    期間重新換算金額分別為73,950,907元及51,972,050元），
    依財政部76年5 月5 日台財稅第7643843 號函釋規定，模具
    核屬機器設備，及原告不符合獨立計算免稅所得條件，被告
    於計算免稅所得時將模具納入機器設備比之分母計算並無不
    合。3.另供生產免稅產品用之模具39,721,200元（依其服務
    期間重新換算金額為31,057,784元），仍應計入機器設備比
    之分母。綜上，專供研究發展單位使用之模具設備依其服務
    期間重新換算金額23,354,508元，准予自機器設備比之分母
    予以減除，重行核算機器設備比率17.56 ﹪，計算式:17.56
    ﹪＝( 經核准並完成投資計畫全新設備清單總金額－歷次出
    售核准免稅設備) ÷( 經核准並完成投資計畫全新設備清單
    總金額＋向稽徵機關申請核備日或投資計畫完成日之前一年
    度起取得機器設備等總金額＋財產目錄上模具設備) ＝(115
    ,237,708－14,373,055) ÷﹝115,237,708 ＋297,317,830
    ＋（185,244,597 －23,354,508）﹞。免稅所得為6,727,22
    3 元，計算式: (1)新增符合投資計畫之產品銷貨量＝符合投
    資計畫之產品銷貨量×機器設備比率×(1- 委外加工比率)
    ＝1,348,203,156 ×17.56 ﹪×(1-1.37 ﹪) ＝233,501,07
    4 (2)新增符合投資計畫之產品銷貨收入淨額＝新增符合投資
    計畫之產品銷貨量×( 投資計畫之產品銷貨收入淨額÷投資
    計畫之產品銷貨量) ＝233,501,074 ×(1,596,954,000÷1,
    441,827,156)＝258,623,561 (3)新增免稅所得額＝﹝全年所
    得額－免納或停徵所得稅之所得額－與經核准並完成之投資
    計畫產品無關之（非營業收入－非營業損失）﹞×( 新增符
    合投資計畫之產品銷貨收入淨額÷全部產品銷貨收入淨額)
    ＝(599,245,614-19,105,250-23,036,609) ×(258,623,561
    ÷3,403,325,227)＝42,335,112(4)當年度應免稅所得額＝全
    年度新增免稅所得額×( 免稅有效日數÷365)＝42,335,112
    ×（58÷365 ）＝6,727,223。
  (七)是原處分就原告91年度營利事業所得稅結算申報免稅所得，
    核定機器設備比分母數額於逾574,445,627 元﹝115,237,70
    8 ＋297,317,830 ＋（185,244,597 －23,354,508）＝574,
    445,627 ﹞部分之事實認定於法有違，原處分不利於原告部
    分中否准原告免稅所得額申報逾3,628,131 元部分(10,355,
    354 元-6,727,223元＝3,628,131 元) ，即有未合。
  (八)另原告主張90年度至93年度申報之免稅設備比分母調整未有
    一致乙節，查營利事業所得稅係採年度申報制，各年度事證
    未盡相同，應就具體案件查核勾稽，是原告此部分之主張，
    亦非可採。
六、綜上所述，原處分不利於原告部分中否准原告免稅所得額申
    報逾3,628,131 元部分( 即264,339 元) ，於法尚有未合，
    訴願決定未予糾正，亦有未洽，原告就此予以指摘訴請撤銷
    此部分之原處分及訴願決定，為有理由，應予准許，逾此部
    分之請求，原處分認事用法，核無違誤，訴願決定遞予維持
    ，亦無不合，原告仍執前詞，訴請撤銷，為無理由，應予駁
    回。
七、本件事證已臻明確，兩造其餘主張陳述，於判決結果不生影
    響，無庸一一論列，併予敘明。
據上論結，本件原告之訴為一部有理由，一部無理由，爰依行政
訴訟法第104條，民事訴訟法第79條，判決如主文。
中    華    民    國    97    年    11    月    27    日
                      臺北高等行政法院第一庭
                                審判長法  官  王立杰
                                      法  官  劉錫賢
                                      法  官  林惠瑜
上為正本係照原本作成。
如不服本判決，應於送達後20日內，向本院提出上訴狀並表明上
訴理由，如於本判決宣示後送達前提起上訴者，應於判決送達後
20日內補提上訴理由書（須按他造人數附繕本）。
中    華    民    國    97    年    11    月    27    日
                                      書記官  劉道文


司法院資訊處製作；財團法人民間司法改革基金會備份。
